【裁判字號】    95,重訴,110
【裁判日期】    951229
【裁判案由】    毒品危害防制條例
【裁判全文】
臺灣桃園地方法院刑事判決             95年度重訴字第110號
公  訴  人  臺灣桃園地方法院檢察署檢察官
被      告  甲○○
選任辯護人  李金澤律師
上列被告因違反毒品危害防制條例案件，經檢察官提起公訴（95
年度偵字第21139 號），本院判決如下：
    主  文
甲○○共同運輸第一級毒品，處有期徒刑拾伍年陸月。如附表壹
所示之物沒收銷燬，如附表貳、附表參所示之物均沒收，如附表
貳所示之物如全部或一部不能沒收時，追徵其價額或以其財產抵
償之。
    事  實
一、甲○○明知海洛因係毒品危害防制條例第2 條第2 項第1 款
    所規定之第一級毒品，並為行政院依懲治走私條例第2 條第
    4 項公告之「管制物品及其數額」甲項第4 款所列管制進出
    口物品，禁止非法運輸、私運進口，惟因某真實姓名、年籍
    不詳綽號「阿祥」之成年男子，以每自大陸地區私運第一級
    毒品海洛因球1 顆入境臺灣，即給付新臺幣15,000元之代價
    相誘，乃應允之，並即與「阿祥」共同基於運輸及自大陸地
    區私運管制物品第一級毒品海洛因入境臺灣地區之犯意聯絡
    ，於民國95年10月3 日，搭乘澳門航空NX-627號班機，同往
    大陸地區珠海市，「阿祥」待安排甲○○私運毒品之事宜妥
    適，另給予甲○○私運毒品之代價人民幣2,000 元，供其零
    花後，即先行離開，甲○○則於95年10月7 日上午某時許，
    在當地之「華策飯店」1011室內，依「阿詳」先前之指示，
    自與其等具有犯意聯絡之某真實姓名、年籍不詳之臺灣籍成
    年男子處，取得第一級毒品海洛因球3 顆（合計淨重145.85
    公克，純度64.88 ％，純質淨重94.63 公克，分別裝入3 個
    保險套）、第一級毒品海洛因球2 顆（合計淨重95.89 公克
    ，純度64.96 ％，純質淨重62.29 公克，分別裝入2 個保險
    套），塞入自己肛門內，於同日下午1 時許，搭乘澳門航空
    NX-610號班機，自澳門轉機返臺，並於同日下午4 時9 分許
    ，由臺灣桃園國際機場私運上開第一級毒品海洛因入境臺灣
    。嗣甲○○於通關時，為法務部調查局航業海員調查處專案
    組人員會同財政部臺北關稅局關員查獲，並扣得上開海洛因
    5 包及用以包裝之保險套5 個。
二、案經法務部調查局航業海員調查處報告臺灣桃園地方法院檢
    察署檢察官偵查起訴。
    理  由
一、被告甲○○對於上開犯行，業於本院審理時坦承不諱（見本
    院卷第10、24、39頁），並有扣押物品清單、被告入出境紀
    錄查詢資料、臺北關稅局扣押貨物收據及搜索筆錄各1 份在
    卷可稽（見偵查卷第9 、17、32、38頁），而扣案之圓柱形
    粉末檢品5 包經送驗結果，確含第一級毒品海洛因成分，其
    中3 包合計淨重145.85公克，純度64.88 ％，純質淨重94.6
    3 公克；另2 包則合計淨重95.89 公克，純度64.96 ％，純
    質淨重62.20 公克，有法務部調查局航業海員調查處查獲涉
    嫌毒品危害防制條例毒品初步鑑驗報告單、法務部調查局95
    年11月4 日調科壹字第09523032170 號鑑定書、法務部調查
    局95年12月9 日調科壹字第09523044960 號調鑑定書各1 份
    附卷可佐（見偵查卷第15、43頁；本院卷第18頁），足認被
    告之自白與事實相符。本案事證明確，被告犯行洵堪認定，
    應依法論科。
二、按海洛因係毒品危害防制條例第2 條第2 項第1 款所規定之
    第一級毒品，亦為行政院依懲治走私條例第2 條第4 項公告
    之「管制物品及其數額」甲項第4 款所列管制進出口物品。
    而自大陸地區私運物品進入臺灣地區，或自臺灣地區私運物
    品前往大陸地區者，依懲治走私條例第12條之規定，以私運
    物品進口、出口論，應適用懲治走私條例之規定處斷（按：
    被告係自大陸地區私運第一級毒品海洛因入境臺灣，雖經由
    澳門轉機，惟上開第一級毒品海洛因非屬澳門物品，無香港
    澳門關係條例第35條第2 項前段規定：「輸入或攜帶進入臺
    灣地區之香港或澳門物品，以進口論。」之適用，仍應適用
    懲治走私條例第12條之規定）。核被告所為，係犯毒品危害
    防制條例第4 條第1 項之運輸第一級毒品罪，及懲治走私條
    例第2 條第1 項之私運管制物品進口罪。被告持有上開毒品
    之低度行為，為運輸毒品之高度行為所吸收，不另論罪。被
    告與某真實姓名、年籍不詳綽號「阿祥」之成年男子，及另
    一真實姓名、年籍不詳之臺灣籍成年男子間，就上開運輸第
    一級毒品、私運管制物品進口犯行，有犯意聯絡及行為分擔
    ，應依刑法第28條規定，論以共同正犯。被告所犯上開2 罪
    ，係以1 行為而同時觸犯之，為想像競合犯，應依刑法第55
    條規定，從1 重之運輸第一級毒品罪論處。被告並無前科，
    有卷附臺灣高等法院被告前案紀錄表1 份可證，因一時失慮
    為人利用，運輸第一級毒品入境臺灣，量雖非微，惟與一般
    毒梟運輸毒品常達數公斤相較，犯罪情節仍有差異，兼之被
    告自始坦承犯行，表達悔悟，本院認依被告所犯情節，客觀
    上足以引起一般人之同情，堪予憫恕，縱量處法定最輕本刑
    即無期徒刑，仍嫌過重，爰依刑法第59條之規定，酌減其刑
    。爰審酌被告犯罪之動機、目的、手段、素行、智識程度、
    私運海洛因之數量及犯後坦承犯行之態度等一切情狀，本院
    認公訴人求處被告無期徒刑，尚嫌過重，茲量處如主文所示
    之刑。至公訴人雖聲請宣告被告令入勞動場所強制工作，惟
    本案僅查獲被告單一犯行（被告雖供稱其先前即曾運輸毒品
    ，惟除被告自白外，並無其他證據佐證，檢察官亦未提起公
    訴），尚無積極證據足認其有犯罪習慣，而被告係因貪圖利
    益為人利用，已如前述，尚難逕認其係因遊蕩或懶惰成習而
    犯罪，本院斟酌被告之素行、犯案情節，認量處被告如主文
    所示之刑，已足收矯治之效，故不併予宣告強制工作處分，
    併此敘明。
三、扣案如附表1 所示之第一級毒品海洛因3 包（合計淨重145.
    85公克，純度64.88 ％，純質淨重94.63 公克）、第一級毒
    品海洛因2 包（合計淨重95.89 公克，純度64.96 ％，純質
    淨重62.29 公克），應依毒品危害防制條例第18條第1 項前
    段規定沒收銷燬之。扣案之保險套5 個，係用於包裹私運之
    海洛因，防其裸露、潮濕，便於攜帶，係供運輸毒品所用之
    物，且屬真實姓名、年籍不詳之臺灣籍成年男子所有，交付
    被告轉交予「阿祥」，應依同條例第19條第1 項前段規定，
    及共同犯罪行為，應由共犯各負全部責任之理論，諭知沒收
    ，而因該等物品已扣案，無不能沒收之問題。「阿祥」給付
    被告之人民幣2,000 元，係屬被告犯罪所得，亦應依同條例
    第19條第1 項前段規定沒收，而因並未扣案，如全部或一部
    不能沒收時，應追徵其價額（按：被告犯罪所得乃人民幣，
    並非現行貨幣，如全部或一部不能沒收時，仍須追徵其價額
    ，方能達到沒收之目的，最高法院92年度臺上字第5872號、
    92年度臺上字第6838號判決要旨參照）或以其財產抵償之。
    至「阿祥」應允給付被告之報酬新臺幣75,000元，被告尚未
    實際取得，非屬被告犯罪所得之財物，不在沒收之列，併予
    指明。
據上論斷，應依刑事訴訟法第299 條第1 項前段，毒品危害防制
條例第4 條第1 項、第18條第1 項前段、第19條第1 項，懲治走
私條例第2 條第1 項、第11條、第12條，刑法第11條、第28條、
第55條、第59條，判決如主文。
本案經檢察官何治蕙到庭執行職務。
中    華    民    國    95    年    12    月    29    日
                  刑事第十庭審判長法  官  江德民
                                  法  官  林家賢
                                  法  官  許炎灶
以上正本證明與原本無異。
如不服本判決，應於判決送達後10日內向本院提出上訴狀（應附
繕本），上訴於臺灣高等法院。
                                  書記官  劉璟佳
中    華    民    國    95    年    12    月    29    日
附錄本案論罪科刑法條：毒品危害防制條例第4 條第1 項，懲治
走私條例第2 條第1 項、第12條。
毒品危害防制條例第4條
製造、運輸、販賣第一級毒品者，處死刑或無期徒刑；處無期徒
刑者，得併科新臺幣 1 千萬元以下罰金。
懲治走私條例第2條
私運管制物品進口、出口逾公告數額者，處 7 年以下有期徒刑，
得併科新臺幣 3 百萬元以下罰金。
懲治走私條例第12條
自大陸地區私運物品進入臺灣地區，或自臺灣地區私運物品前往
大陸地區者，以私運物品進口、出口論，適用本條例規定處斷。
附表1 ：
┌────────────────────────────────────┐
│查獲之第一級毒品                                                        │
├──┬─────┬──┬──┬─────────────────────┤
│編號│品      名│數量│單位│備                                      註│
├──┼─────┼──┼──┼─────────┬───────────┤
│ 01 │第一級毒品│ 3  │ 包 │合計淨重145.85公克│1.法務部調查局95年11月│
│    │海洛因    │    │    │，純度64.88 ％，純│  4 日調科壹字第095230│
│    │          │    │    │質淨重94.63 公克。│  32170 號鑑定書。    │
│    │          │    │    │                  │2.不含外包裝。        │
├──┼─────┼──┼──┼─────────┼───────────┤
│ 02 │第一級毒品│ 2  │ 包 │合計淨重95.89 公克│1.法務部調查局95年12月│
│    │海洛因    │    │    │，純度64.96 ％，純│  9 日調科壹字第095230│
│    │          │    │    │質淨重62.29 公克。│  44960 號鑑定書。    │
│    │          │    │    │                  │2.不含外包裝。        │
└──┴─────┴──┴──┴─────────┴───────────┘
附表2 ：
┌────────────────────────────────────┐
│犯罪所得財物                                                            │
├──┬───────┬──┬──┬───────────────────┤
│編號│品          名│數量│單位│備                                  註│
├──┼───────┼──┼──┼───────────────────┤
│ 01 │人民幣        │2000│ 元 │1.共犯「阿祥」所交付，供被告在大陸地區│
│    │              │    │    │  零花。                              │
│    │              │    │    │2.未扣案。                            │
└──┴───────┴──┴──┴───────────────────┘
附表3 ：
┌────────────────────────────────────┐
│供運輸毒品所用物品                                                      │
├──┬───────┬──┬──┬───────────────────┤
│編號│品          名│數量│單位│備                                  註│
├──┼───────┼──┼──┼───────────────────┤
│ 01 │保險套        │ 5  │ 個 │1.供運輸毒品所用，乃共犯即某真實姓名、│
│    │              │    │    │  年籍不詳之臺灣籍成年男子所有，交付被│
│    │              │    │    │  告轉交予「阿祥」。                  │
│    │              │    │    │2.已扣案。                            │
└──┴───────┴──┴──┴───────────────────┘


司法院資訊處製作；財團法人民間司法改革基金會備份。
